【裁判字號】    97,易,245
【裁判日期】    970714
【裁判案由】    著作權法
【裁判全文】
臺灣板橋地方法院刑事判決               97年度易字第245號
公  訴  人  臺灣板橋地方法院檢察署檢察官
被      告  乙○○
上列被告因違反著作權法案件，經檢察官提起公訴（九十六年度
偵字第二六六九八號），本院判決如下：
    主  文
乙○○擅自以出租之方法侵害他人之著作財產權，處有期徒刑陸
月，如易科罰金，以新臺幣壹仟元折算壹日。扣案如附表所示之
影音光碟柒拾片均沒收。
    事  實
一、乙○○係址設臺北縣新莊市○○街一四二號一樓「冠倫影音
    光碟店」負責人，明知如附表所示「狙擊生死線」等二十四
    部視聽著作，分別係如附表所示公司享有著作權之視聽著作
    ，並經如附表所示之各該公司專屬授權得利影視股份有限公
    司（下簡稱得利公司）在臺灣地區發行、出租、銷售該等DV
    D 視聽著作等權利，非經得利公司之同意或授權，不得擅自
    以出租之方法侵害著作財產權，亦明知其購自真實姓名年籍
    不詳成年人之如附表所示上開視聽著作DVD 光碟片，在光碟
    外盒上標示「出租專用版」等文字，表示係得利公司保留所
    有權，僅供出租使用之光碟片，應先取得得利公司授權始得
    以出租方法使用該光碟片，竟基於擅自以出租之方法侵害他
    人之著作財產權之犯意，自民國九十六年五月中旬某日起至
    同年十一月二十八日，以每片新臺幣（下同）四十元或五十
    元代價、租期為三日、押金一千元、逾期罰金每日三十元之
    方法，在冠倫影音光碟店陳列上揭光碟片，將之出租予不特
    定人牟利，而以出租之方法侵害得利公司之著作財產權。嗣
    經得利公司委請汎亞徵信有限公司人員調查，並取得編號
    8417號「冠綸」會員卡一張，認乙○○確有違法出租等情，
    乃報警處理，並扣得如附表所示之影音光碟七十片。
二、案經得利公司訴由臺北市政府警察局松山分局報告臺灣板橋
    地方法院檢察署檢察官偵查起訴。
    理  由
一、訊據被告乙○○在本院審理時固不諱未經得利公司同意或授
    權在其所經營之「冠倫影音光碟店」出租如附表所示之二十
    四部視聽著作等情，惟矢口否認有何違反著作權法之犯行，
    辯稱：伊是從自由市場上向客戶、店家買來如附表所示之影
    片，且都是正版片，屬合法之重製物，伊應有權出租，又伊
    認為得利公司並未取得如附表所示影片之專屬授權，相關契
    約書未經我駐外單位認證云云。然查：
  (一)如附表編號一至三所示之「狙擊生死線」等三部影片，均係
    由派拉蒙家庭娛樂國際公司享有著作財產權之視聽著作，並
    於九十五年十二月一日簽約由得利公司取得於臺灣地區獨家
    發行、出租、銷售DVD 之專屬授權，有錄影節目審查合格證
    明書、總經銷合約及授權影片清冊等件足參；又如附表編號
    四至十三所示之「梅爾吉勃遜之阿波卡獵逃」等十部影片，
    均係由二十世紀福斯影片公司享有著作財產權之視聽著作，
    並於九十五年六月一日簽約由得利公司取得於臺灣地區獨家
    發行、出租、銷售DVD 之專屬授權，有錄影節目審查合格證
    明書、總經銷合約及授權影片清冊等件足參；再如附表編號
    十四所示之「時空線索」影片，係由博偉家庭娛樂公司享有
    著作財產權之視聽著作，並於九十五年十月一日簽約由得利
    公司取得於臺灣地區獨家發行、出租、銷售DVD 之專屬授權
    ，有錄影節目審查合格證明書、總經銷合約等件足參；又如
    附表編號十五所示之「死亡終點站」影片，係由海樂影業有
    限公司享有著作財產權之視聽著作，並於九十六年六月六日
    簽約由得利公司取得於臺灣地區獨家發行、出租、銷售DVD
    之專屬授權，有錄影節目審查合格證明書、影片授權合約等
    件足參；再如附表編號十六至十八所示之「奪命追魂」等三
    部影片，均係由Internation Production Association享有
    著作財產權之視聽著作，並於九十六年一月四日簽約由得利
    公司取得於臺灣地區獨家發行、出租、銷售DVD 之專屬授權
    ，有錄影節目審查合格證明書、總經銷合約等件足參；再如
    附表編號十九至二十四所示之「關鍵下一秒」等六部影片，
    分別係屬如附表編號十九至二十四所示原著作權人欄所載之
    公司享有著作財產權之視聽著作，並均由中藝國際影視股份
    有限公司取得在臺灣地區獨家發行之專屬授權，嗣中藝國際
    影視股份有限公司再轉專屬授權予得利公司取得於臺灣地區
    獨家發行、出租、銷售DVD 之專屬授權，有錄影節目審查合
    格證明書、同意及授權書及影片授權明細等件足參。從而，
    告訴人得利公司確為上開影片在臺灣地區專屬被授權人。至
    被告雖以前開情詞置辯，然上開得利公司與各該公司所簽訂
    之總經銷合約書、影片授權合約書、同意及授權書，既均載
    明得利公司有「the exclusive right 」（即獨占的權利）
    及專屬授權得利公司之字樣，自屬專屬授權性質；且如附表
    所示錄影節目審查合格證明書之申請公司為得利公司，顯見
    上開總經銷合約書，可認具真正性，要難以該函未經我國駐
    外單位認証，而否認其為真正，是得利公司對如附表所示之
    影片著作權之侵害行為，應有合法告訴權，至臻明確。
  (二)又查，告訴人得利公司代理人甲○○在偵查中指稱：得利公
    司所發行之DVD 影音光碟，有出租版與直銷版之不同，且外
    盒印刷完全不同，其中直銷版之權利是賣斷，因係賣斷故可
    出租，而出租版只能使用，未經授權不能出租，且得利公司
    所發行之出租版有跟店家簽約，將來還要回收，由得利公司
    保有所有權等語，且被告在本院審理時亦供稱：伊因成本考
    量，故未直接購買直銷版來出租，因一片差價二、三百元等
    語，顯見被告亦知悉有直銷版及出租版之區別所在，復有得
    利公司所提出之出租專用版及直銷版外盒及裸片照片可參。
    再者，依得利公司與出租店所簽訂之制式契約書即卷附「得
    利影視數位聯盟契約書」觀之，其中前文即訂明「雙方就甲
    方（即得利公司）所代理之影音光碟，授權乙方所營出租店
    家為定點出租使用，但影片之所有權仍屬甲方或原著作權人
    所有。」；又第三條規定：「使用時間：影片出租使用期間
    自甲方發行該影片之日起算六個月。但甲方得另訂回收下架
    時間。如乙方欲購買下架之影片者，應經甲方事先同意且價
    格另計。甲方所提供乙方各項影音商品於授權期間屆滿或因
    故停止營業或其他非甲方因素終止本契約時，乙方應依於本
    契約終止後即時無條件全數歸甲方」；另第六條規定：「乙
    方應盡善良管理人之注意義務管理甲方之影音產品。嚴禁乙
    方將甲方提供之影音產品自行重製或轉錄或擅自販售予他人
    之甲方所供應影音產品，否則視同違約論，乙方需負連帶保
    證責任。違反合約者，甲方得不經催告而終止本合約。乙方
    並同意賠償甲方因違反本合約之違約金額以每支影片壹仟參
    佰元計。．．．」，而本件扣案如附表所示之影音光碟片，
    經本院勘驗結果：外包裝盒均註明「授權出租專用版，未經
    本公司授權，不得出租」」或「出租專用版」等文字，顯見
    扣案之如附表所示之影音光碟，並非得利公司在市面上公開
    出售之直銷版光碟，且於交付出租店時，已限縮其使用或處
    分之範圍。況被告在本院審理時自承：伊前曾於九十二年間
    與得利公司簽約過，由得利公司提供契約上所載之影片讓我
    們出租予消費者等語，則被告當知若非經合法簽約，即無將
    如附表所示之影音光碟出租之權。而被告於取得如附表所示
    之影音光碟時，明知上開文字之內容及涵意，復未經得利公
    司之授權或同意，且其既係以影音光碟出租為業，當知得利
    公司所發行之「出租專用版」影音光碟，僅授權簽約店出租
    專用，簽約店並未取得影音光碟之所有權，而由扣案如附表
    所示之影音光碟，均將得利公司在裸片所標示之管理用之條
    碼刻意刮除，致得利公司無法追查出係自何家簽約店所轉售
    ，益足見被告亦明知上情，自無民法所謂善意受讓之適用，
    故被告無法取得如附表所示之影音光碟所有權，當不得適用
    著作權法第六十條規定而出租如附表所示之影音光碟，而被
    告竟仍將之出租予他人，足認被告確有侵害他人著作財產權
    之犯意，至為明顯。
  (三)綜上所述，被告前開辯解，顯係事後避就卸責之詞，委不足
    採，本件事證明確，被告前開犯行洵堪認定，應予依法論科
    。
二、核被告所為，係犯著作權法第九十二條之擅自以出租之方法
    侵害他人之著作財產權罪。又按刑事法若干犯罪行為態樣，
    本質上原具有反覆、延續實行之特徵，立法時既予特別歸類
    ，定為犯罪構成要件之行為要素，則行為人基於概括之犯意
    ，在密切接近之一定時、地持續實行之複次行為，倘依社會
    通念，於客觀上認為符合一個反覆、延續性之行為觀念者，
    於刑法評價上，即應僅成立一罪，俾免有重複評價、刑度超
    過罪責與不法內涵之疑慮；學理上所稱「集合犯」之職業性
    、營業性或收集性等具有重複特質之犯罪均屬之，例如經營
    、從事業務、收集、販賣、製造、散布等行為概念者是（最
    高法院九十五年度台上字第一０七九號判決意旨可資參照）
    。是本件被告因經營影音光碟店所為多次擅自出租如附表所
    示光碟片他人散布重製光碟之行為，應評價認係包括一罪之
    集合犯，僅論以一罪。爰審酌被告所為侵害他人之著作財產
    權，兼衡其犯罪之動機、目的、手段、出租光碟之數量，對
    告訴人公司所造成之損害，兼衡被告犯後否認犯行，犯後態
    度難認良好等一切情狀，量處如主文所示之刑，並諭知易科
    罰金之折算標準。至扣案如附表所示之影音光碟共計七十片
    ，均係被告所有因犯本件違反著作權法第九十二條之罪所用
    之物，應依著作權法第九十八條之規定併予宣告沒收。
據上論斷，應依刑事訴訟法第二百九十九條第一項前段，著作權
法第九十二條、第九十八條，刑法第十一條前段、第四十一條第
一項前段，判決如主文。
本案經檢察官顏妃琇到庭執行職務。
中    華    民    國    97    年    7     月    14    日
                  刑事第八庭  法  官  王士珮
以上正本證明與原本無異
如不服本判決應於送達後10日內向本院提出上訴狀
                              書記官  郭晉良
中    華    民    國    97    年    7     月    14    日
附錄本案論罪科刑法條全文：
著作權法第92條
擅自以公開口述、公開播送、公開上映、公開演出、公開傳輸、
公開展示、改作、編輯、出租之方法侵害他人之著作財產權者，
處3年以下有期徒刑、拘役、或科或併科新臺幣75萬元以下罰金
。
附表：
┌──┬───────────┬─────┬───────┬─────┬─────┐
│編號│視聽著作名稱          │扣案DVD光 │原著作權人    │專屬授權後│再轉授權後│
│    │                      │碟片數    │              │之著作權人│之專屬授權│
│    │                      │          │              │          │之著作權人│
├──┼───────────┼─────┼───────┼─────┼─────┤
│  1 │狙擊生死線            │5         │派拉蒙家庭娛樂│得利公司  │無        │
│    │                      │          │國際公司      │          │          │
├──┼───────────┼─────┼───────┼─────┼─────┤
│  2 │夏綠蒂的網            │2         │同上          │同上      │無        │
├──┼───────────┼─────┼───────┼─────┼─────┤
│  3 │夢幻女郎              │3         │同上          │同上      │無        │
├──┼───────────┼─────┼───────┼─────┼─────┤
│  4 │梅爾吉勃遜之阿波卡獵逃│4         │二十世紀福斯影│同上      │無        │
│    │                      │          │片公司        │          │          │
├──┼───────────┼─────┼───────┼─────┼─────┤
│  5 │28週毀滅倒數全球封閉  │4         │同上          │同上      │無        │
├──┼───────────┼─────┼───────┼─────┼─────┤
│  6 │征服者                │2         │同上          │同上      │無        │
├──┼───────────┼─────┼───────┼─────┼─────┤
│  7 │博物館驚魂夜          │3         │同上          │同上      │無        │
├──┼───────────┼─────┼───────┼─────┼─────┤
│  8 │史詩大帝國            │4         │同上          │同上      │無        │
├──┼───────────┼─────┼───────┼─────┼─────┤
│  9 │我家也有消防狗        │3         │同上          │同上      │無        │
├──┼───────────┼─────┼───────┼─────┼─────┤
│ 10 │魔山2隔山有眼         │2         │同上          │同上      │無        │
├──┼───────────┼─────┼───────┼─────┼─────┤
│ 11 │龍騎士                │4         │同上          │同上      │無        │
├──┼───────────┼─────┼───────┼─────┼─────┤
│ 12 │終極警探4             │1         │同上          │同上      │無        │
├──┼───────────┼─────┼───────┼─────┼─────┤
│ 13 │太陽浩劫              │4         │同上          │同上      │無        │
├──┼───────────┼─────┼───────┼─────┼─────┤
│ 14 │時空線索 (起訴書誤載為│5         │博偉家庭娛樂公│同上      │無        │
│    │時光線索)             │          │司            │          │          │
├──┼───────────┼─────┼───────┼─────┼─────┤
│ 15 │死亡終點站            │2         │海樂影業有限公│同上      │無        │
│    │                      │          │司            │          │          │
├──┼───────────┼─────┼───────┼─────┼─────┤
│ 16 │奪命追魂              │2         │Internation   │同上      │無        │
│    │                      │          │Production    │          │          │
│    │                      │          │Association   │          │          │
├──┼───────────┼─────┼───────┼─────┼─────┤
│ 17 │陰謀眼                │2         │同上          │同上      │無        │
├──┼───────────┼─────┼───────┼─────┼─────┤
│ 18 │活人刑場 (起訴書誤載為│2         │同上          │同上      │無        │
│    │活人開場)             │          │              │          │          │
├──┼───────────┼─────┼───────┼─────┼─────┤
│ 19 │關鍵下一秒            │7         │美國IEG VS    │中藝國際影│得利公司  │
│    │                      │          │Distribution  │視股份有限│          │
│    │                      │          │Company LLC.  │公司      │          │
├──┼───────────┼─────┼───────┼─────┼─────┤
│ 20 │巴黎拜金女            │2         │法國Wild Bunch│同上      │同上      │
├──┼───────────┼─────┼───────┼─────┼─────┤
│ 21 │陷索                  │2         │美國LAKESHORE │同上      │同上      │
│    │                      │          │ENTERTAINMENT │          │          │
│    │                      │          │GROUP,LLC.    │          │          │
├──┼───────────┼─────┼───────┼─────┼─────┤
│ 22 │淚光閃閃              │1         │日本TKYO      │同上      │同上      │
│    │                      │          │BROADCASTING  │          │          │
│    │                      │          │SYSTEMS,INC.  │          │          │
├──┼───────────┼─────┼───────┼─────┼─────┤
│ 23 │1408                  │2         │美國WEINSTEIN │同上      │同上      │
│    │                      │          │GLOBAL FILM   │          │          │
│    │                      │          │CORP.         │          │          │
├──┼───────────┼─────┼───────┼─────┼─────┤
│ 24 │窒命寫真              │2         │英國Seven Arts│同上      │同上      │
│    │                      │          │Pictures      │          │          │
│    │                      │          │Internation   │          │          │
└──┴───────────┴─────┴───────┴─────┴─────┘


司法院資訊處製作；財團法人民間司法改革基金會備份。
